臺灣橋頭地方法院民事判決
111年度橋小字第1069號
原      告  王守斌  
被      告  黃毓秀  
上列當事人間請求損害賠償事件，經本院刑事庭裁定移送前來（
110 年度審附民字第396 號），本院於民國111年9月29日言詞辯
論終結，判決如下：
    主  文
被告應給付原告新臺幣5,000元，及自民國110年12月24日起至清
償日止，按週年利率百分之五計算之利息。
原告其餘之訴駁回。
訴訟費用由被告負擔十分之九，餘由原告負擔。
本判決原告勝訴部分得假執行；但被告如以新臺幣5,000元為原
告預供擔保後，得免為假執行。
原告其餘假執行之聲請駁回。
    事實及理由
一、原告主張：兩造為鄰居且素有嫌隙，被告竟分別為下列行為
    ：㈠於民國109年12月28日17時15分許，在高雄市○○區○○巷00
    0號前之不特定多數人得以共見共聞之場所，以「龜兒子可
    憐喔，龜兒子」一語辱罵原告，足以貶損原告之人格及社會
    評價。㈡於109年12月31日8時50分許，在同一地點之不特定
    多數人得以共見共聞之場所，以「龜兒子領掛號喔」一語辱
    罵原告，足以貶損原告之人格及社會評價，致原告名譽受損
    。故請求精神慰撫金新臺幣（下同）10萬元，並為此提起本
    件訴訟，爰依侵權行為法律關係請求損害賠償。並聲明：㈠
    被告應給付原告10萬元，及自刑事附帶民事訴訟起訴狀繕本
    送達翌日起至清償日止，按週年利率5％ 計算之利息；㈡願供
    擔保，請准予假執行之宣告。
二、被告則以：被告確實有在原告所指時、地口出上開言詞，但
    因為那段時間被告家人遭原告欺凌，被告才對著自己飼養的
    烏龜宣洩，雖然是影射原告，但並非對著原告口出上開言詞
　　等語，資為抗辯。並答辯聲明：原告之訴駁回。
三、本院得心證之理由：
  ㈠按因故意或過失，不法侵害他人之權利者，負損害賠償責任
    ；不法侵害他人之名譽者，被害人雖非財產上之損害，亦得
    請求賠償相當之金額。其名譽被侵害者，並得請求回復名譽
    之適當處分，民法第184 條第1 項前段、同法第195 條第1
    項定有明文。經查，兩造發生爭執地點為高雄市○○區○○巷00
    0號前，該場所為任何人得以進出通行之公共區域，且當時
    分別為傍晚、早上，即認兩造處於不特定之多數人所得以聽
    聞，而影響原告於社會上評價之公共場所。審酌兩造爭執地
    點為公共區域，又「龜兒子」一詞，衡諸一般社會大眾之理
    解，本即隱含蔑視或不齒被批評者等貶抑人格之意
　　是被告以該言詞辱罵原告，確有侵害原告之名譽權，被告雖
    辯稱其未針對原告本人辱罵「龜兒子」，然此部分業經本院
    刑事庭法官於111年2月21日行準備程序時當庭播放原告所提
    之監視器錄影光碟，並經被告確認無誤等，此有當日之準備
    程序1 份在卷可查（參見刑案審易卷第28至29頁），佐以被
    告於本院審理時亦坦承當時因不滿原告，才口出上開言詞指
    涉原告（見本院卷第43至44頁），是被告確有侵害原告名譽
    權之主觀犯意及客觀行為至明，故原告本於侵權行為之法律
    關係，請求被告賠償非財產上之損害，於法洵屬有據。。被
    告上開辯解，實不足採。
  ㈡又按，慰藉金係以精神上所受無形之痛苦為準，非如財產損
    失之有價額可以計算，究竟如何始認為相當，自應審酌被害
    人及加害人之地位、家況、並被害人所受痛苦之程度暨其他
    一切情事，定其數額（最高法院48年度台上字第798 號判例
    意旨參照）。本院審酌原告係高職畢業，目前從事家庭代工
    ，每月收入約1至2萬元，名下有如稅務電子閘門財產所得調
    件明細表所示之財產，被告係專科畢業，目前為家管，名下
    有如稅務電子閘門財產所得調件明細表所示財產，此有本院
    職權調閱稅務電子閘門財產所得調件明細表各1 份在卷可稽
    （參見本院卷外附證據資料），參以被告之損害態樣、被告
    辱罵之內容、原告名譽受損之程度暨兩造衝突發生之原因，
    並衡量兩造之身分、財產狀況等一切情狀，認原告得請求之
    精神慰撫金以5,000 元為適當，逾此部分，不應准許。
  ㈢末按，遲延之債務，以支付金錢為標的者，債權人得請求依
    法定利率計算之遲延利息；應付利息之債務，其利率未經約
    定，亦無法律可據者，週年利率為百分之5 ；給付無確定期
    限者，債務人於債權人得請求時，經其催告而未為給付，自
    受催告時起，負遲延責任。其經債權人起訴而送達訴狀，或
    依督促程序送達支付命令，或為其他相類之行為者，與催告
    有同一之效力，民法第233 條第1 項、第203 條、第229 條
    第2 項分別定有明文。本件原告請求被告賠償之非財產上損
    害，此為以支付金錢為標的，原告自得請求被告給付自刑事
    附帶民事訴訟起訴狀繕本送達翌日即110年12月24日（見附
    民卷第25頁）起至清償日止，按週年利率5％ 計算之利息，
    併應准許。
四、從而，原告依侵權行為法律關係，請求被告給付5,000 元，
    及自110年12月24日起至清償日止，按按週年利率5％ 計算之
    利息為有理由，應予准許。至原告逾此部份之請求，為無理
    由，應予駁回。
五、本件事證已臻明確，兩造其餘攻擊防禦方法及所提證據，核
    與判決之結果不生影響，爰不一一論列，併此敘明。
六、本件原告勝訴部分係適用簡易程序為被告敗訴之判決，依民
    事訴訟法第427 條、第389 條第1 項第3 款之規定，應依職
    權宣告假執行；並依同法第392 條第2 項依職權為被告如預
    供擔保，得免為假執行之宣告。至原告敗訴部分，假執行之
    聲請即失其附麗，應併予駁回。
七、本件係刑事附帶民事訴訟，而由本院刑事庭移送民事庭者，
    依刑事訴訟法第504 條第2 項之規定，不需徵收裁判費，且
    至本件言詞辯論終結時，亦未發生其他訴訟費用，故無從確
    定訴訟費用之數額。惟仍爰依民事訴訟法第87條第1 項之規
    定，諭知訴訟費用之負擔，以備將來如有訴訟費用發生時，
    得確定其負擔，併此敘明。
中　　華　　民　　國　　111 　年　　10　　月　　14　　日
    　　　　　　　橋頭簡易庭　法　　　官  郭育秀
以上正本係照原本作成。
民事訴訟法第436 條之24第2 項：對於本判決之上訴，非以違背
法令為理由，不得為之。
如對本判決上訴，須於判決送達後20日內向本院提出上訴狀，並
須表明原判決所違背之法令及其具體內容與依訴訟資料可認為原
判決有違背法令之理由。　　　　　　　　　
中　　華　　民　　國　　111 　年　　10　　月　　14　　日
      　　　　　　　　　　　　書　記　官  塗蕙如